【裁判字號】    89,判,3140
【裁判日期】    891109
【裁判案由】    綜合所得稅
【裁判全文】
最  高  行  政  法  院  判  決                  八十九年度判字第三一四○號
    原      告  甲○○
    被      告  財政部臺灣省南區國稅局
    代  表  人  許虞哲
右當事人間因綜合所得稅事件，不服行政院中華民國八十八年七月二十七日台八十八
訴字第二八九○二號再訴願決定，提起行政訴訟。本院判決如左：
    主  文
原告之訴駁回。
訴訟費用由原告負擔。
    事  實
緣原告民國（以下同）七十九年度綜合所得稅結算申報，被告機關依財政部賦稅署通
報資料，以其本年度提供超群證券股份有限公司（以下簡稱超群公司）資金從事丙種
融資墊款，取得利息新臺幣（下同）一、四八七、二二○元，漏未申報，逃漏所得稅
二一四、六八○元，違反行為時所得稅法第七十一條第一項規定，除併課其當年度綜
合綜合所得稅外，並依行為時所得稅法第一百十條第一項規定，按所漏稅額處以○．
五倍之罰鍰計一○七、三○○元。原告不服，申經復查結果，未准變更，循序提起一
再訴願，經行政院民國（以下同）八十五年八月十六日台八十五訴字第二七九七九號
再訴願決定將訴願決定及原處分均撤銷，由被告機關另為適法之處分。嗣被告機關重
核結果，仍維持原核定。原告猶未甘服，復循序提起一再訴願，遞遭決定駁回，遂提
起行政訴訟。茲摘兩造訴辯意旨如次：
原告起訴意旨略謂：按「稽徵機關須掌有積極事證始得為課稅處分，不得僅憑片面臆
測，作為處分基礎」，另「行政官署對於人民有所處罰，必須確實證明其違法事實。
倘不能確實證明違法事實之存在，其處罰即不能認為合法」。行政法院六十三年度判
字第四○二號及三十九年度判字第二號分別著有判例。次按「認定不利事實須依積極
證據，苟積極證據不足為被告不利之證明，即應為被告有利之認定。」最高法院五十
二台上字第一五○○號亦著有判例。準此，稽徵機關進行核課時，須就納稅義務人確
符課稅要件事實予以舉證，始符合租稅法定主義之精神。查超群證券公司成立於七十
八年間，向股東實收四億四千萬元資金，以其中之半數作為股本，餘款作為資金運轉
並發放利息給各股東，發放利息時，按月製作丙種融資墊款利息領取簽名簿，記載股
東姓名、投資金額、天數金額、利息金額及領取人蓋章等項目。據該公司負責人郭清
和供稱，以此簿作為發放及領取利息之依據，其對象係與該公司直接往來之股東及客
戶，經領息人簽名後領取其利息。此乃該公司之正式憑證，所發放利息金額、與公司
決議金額、開立支票金額完全相符，且為領息者所認同，其未直接開立支票交付原告
作為利息之給付，關此，尚請傳喚郭清和到庭作證證明之，是以，原告既非超群公司
之股東；超群公司前開丙種利息領取簽名簿上亦未有原告收取系爭利息之記載，自難
認原告有自超群公司利息收入之事實。另按支票為流通票據，而票號為ＮＤ一二六
九八七，票面金額為三三六、○○○元，發票日期為七十九年三月十二日，票號為
ＮＤ一三一三四五，票面金額九六六、○○○元，發票日期為同年四月十五日票號
為ＮＤ一三三二四九，金額一五四、○○○元，發票日為該年五月二日以及票號為
ＮＤ一四二六五九，金額三一、二二○元，發票日為同年七月五日之支票四紙，為郭
清和向超群證券公司所領取，之後持以調現。上開支票既為郭君直接領取，又無委託
代領之情形下，可推定其為利息之所得人，而原告僅為支票最後之持票人，原處分加
課原告所得稅，難謂適法。詎被告未察及此，遽以郭君八十一年四月七日於財政部賦
稅署稽核組所作談話紀錄及八十七年二月廿四日於被告機關所作紀錄為認定原告有利
息所得之依據，惟姑不論郭君前開紀錄係為規避課徵綜合所得稅等節，倘以會計學角
度觀之，利息之給付，屬費用科目，應記錄於總分類帳及明細分類帳及明細分類帳，
以超群公司之規模不可能僅以存貨簿取代，是該存貨簿純屬個人之備忘，況其無各層
次簽名蓋章之傳票佐證，難認其記載為真正。又原告與邱振輝向無金錢往來，其何以
成為原告之金主，原告實無從得知。綜上，被告既無法證明原告有系爭利息所得之事
實，逕予核課所得稅，並裁處罰鍰，其認事用法顯有違誤，一再訴願決定遞予維持，
與法亦有未合，請判決撤銷再訴願決定、訴願決定及原處分等語。
被告答辯意旨略謂：按「在前項核課期間內，經另發現應徵之稅捐者，仍應依法補徵
．．．」為稅捐稽徵法第二十一條第二項所明定。次按「凡公債、公司債、各種短期
票券、存款及其他貸出款項之利息所得應課徵個人綜合所得稅。」為所得稅法第十四
條第一項第四類所明定。又「當事人主張事實，須負舉證責任，倘其所提出之證據不
足為主張事實之證明，自不能認其主張之事實為真實。」亦為行政法院三十六年判字
第十六號著有判例。經查依超群證券公司負責人兼總經理郭清和八十七年二月二十四
日於被告處之談話筆錄，有關臺南市第三信用合作社成功分社吳昌及其帳號000
0000－0－0及○六六八六一所開立之支票係該公司用以支付丙種融資墊款之利
息，是原告所領取之ＮＤ一二六九八七、ＮＤ一三一三四五、ＮＤ一三三二四九及Ｎ
Ｄ一四二六五九等四張支票計一、四八七、二二○元係由該二帳戶開立，並有原告兌
領系爭支票之說明書可稽，而利息支出簿摘要欄之人名係出面與公司交涉之金主，因
有可能係多人出資委由一金主出面，故開立支票應金主要求分別開立，有部分係人頭
，且超群證券公司丙種融資墊款支付股東利息有簽收紀錄，而投資人（金主）是否有
簽收不清楚，本件原告一再主張未收取系爭利息或未投資，依首揭大院三十六年度判
字第十六號判例意旨，亦未提出證據以實其說，是所訴核不足採。又本件原告指稱郭
君所作筆錄係受脅迫或非自由意志下作成不得為證據云云，惟其無法提出具體證據證
明受脅迫或非自由意志之下作成筆錄，其空言主張，不足為採。另按納稅義務人已依
本法規定辦理結算申報，但對依本法規定應申報課稅之所得額有漏報或短報情事者，
處以所漏稅額兩倍以下之罰鍰。復為所得稅法第一百十條第一項所明定。另原告既有
系爭利息所得未合併申報，經核定逃漏所得稅二一四、六八○元，原處分依首揭法條
規定，處以所漏稅額○．五倍之罰鍰並計至百元止即一○七、三○○元，並無不合。
綜上，原告之訴為無理由，請判決駁回原告之訴等語。
    理  由
按凡公債、公司債、金融債券、各種短期票券、存款及其他貸出款項之利息之所得，
應併計個人綜合所得稅課徵個人綜合所得稅，為行為時所得稅法第十三條及第十四條
第一項第四類所規定。次按納稅義務人應於每年二月二十日起至三月底止，填具結算
申請書，向該管稽徵機關，申報其上一年度內構成綜合所得總額或營利事業收入總額
之項目及數額，並計算其應納之結算稅額，於申報前自行繳納。納稅義務人已依本法
規定辦理結算申報，但對依本法規定應申報課稅之所得額有漏報或短報情事者，處以
所漏稅額兩倍以下之罰鍰，復為行為時所得稅法第七十一條第一項及第一百一十條第
一項所明定。本件原告七十九年度綜合所得稅結算申報，被告依財政部賦稅署通報資
料，以其本年度提供超群公司資金從事丙種融資墊款，取得利息新臺幣（下同）一、
四八七、二二○元，漏未申報，逃漏所得稅二一四、六八○元，違反行為時所得稅法
第七十一條第一項規定，除併課其當年度綜合綜合所得稅外，並依行為時所得稅法第
一百十條第一項規定，按所漏稅額處以○．五倍之罰鍰計一○七、三○○元。原告不
服，申經復查結果，未准變更，循序提起行政訴訟，主張其非超群公司之股東，上揭
支票四紙，係超群公司負責人郭清和向該公司領取持以向其調現，並非提供超群公司
從事丙種融資墊款所取得之利息云云。經查原告有兌領前開四紙支票，為原告所不否
認，並有原告出具之說明書在卷可證，而超群公司之負責人郭清和於八十七年二月二
十四日在財政部臺灣省南區國稅局所作談話筆錄時，亦證稱：上開系爭四紙支票係超
群公司支付丙種往來客戶之丙種融資墊款利息，而非存款不足調借之還款等語。雖上
開系爭支票於超群公司利息支出簿之摘要欄註明邱振輝，然依郭清和於前揭談話筆錄
中稱：「摘要欄之人名係出面與公司交涉之金主，可能有多人出資委由一金主出面，
故支票開立均應出面金主要求分別開立。」等語，依此證述，上開系爭支票四紙雖於
超群公司利息支出簿之摘要欄有「邱振輝」之記載，仍可能係超群公司支付原告利息
之用，難以此為有利原告之認定依據。是本件系爭四紙支票既係由原告所兌領，而超
群公司之負責人郭清和又否認上開系爭四紙支票係向本件原告調借現款所用，且原告
對於其所主張前揭系爭四紙支票係郭清和持向其調現所用一節，亦未能提出證據，以
實其說。至原告以郭清和前開談話筆錄中所為陳述，係郭清和恐不作如此供述，則有
被反歸課其本人綜合所得稅，而為不實之陳述一節，原告並未提出具體之證據，用以
證明其所證不實，且依郭清和前揭供述之內容，亦不足以認郭清和供述時，有原告所
指之恐懼，尚難認郭清和所為上開供述有與事實不符之情形。綜上所述，原告之主張
自不足採，原告有前開漏報利息所得之事實，應可認定。被告復查決定以原告利息一
、四八七、二二○元漏未申報，而逃漏該年度所得稅二一四、六八○元，除併課其當
年度綜合所得稅外，並依首揭法條之規定，罰鍰一○七、三○○元，於法尚無違誤，
訴願決定、再訴願決定遞予駁回，均無不合，起訴意旨非有理由，應予駁回。
據上論結，本件原告之訴為無理由，爰依行政訴訟法施行法第二條、行政訴訟法第九
十八條第三項前段，判決如主文。
中    華    民    國     八十九      年     十一     月       九        日
                    最 高 行 政 法 院  第 二 庭
                                審 判 長 法  官      陳  石  獅
                                         法  官      吳  錦  龍
                                         法  官      彭  鳳  至
                                         法  官      高  啟  燦
                                         法  官      黃  合  文
右  正  本  證  明  與  原  本  無  異
                                         法院書記官  蘇  金  全
中    華    民    國     八十九      年     十一     月      十四       日


司法院資訊處製作；財團法人民間司法改革基金會備份。
